臺灣高等法院刑事裁定
109年度聲再字第417號
再審聲請人
即受判決人  詹大為



上列再審聲請人因傷害等案件，對於本院102年度上易字第2585
號，中華民國103年1月7日第二審確定判決（第一審判決案號：
臺灣臺北地方法院102年度易字第748號，起訴案號：臺灣臺北地
方檢察署102年度偵字第10102號），聲請再審，本院裁定如下：
    主  文
再審之聲請駁回。 
    理  由
一、再審聲請意旨略以：
　㈠民國109年9月16日本院109年度聲再字第330號刑事裁定第2頁
    第16行至第19行記載理由：「三、經查：㈠…認定聲請人係犯
    刑法第135條第1項之對於公務員依法執行職務施強暴罪、第
    277條第1項之傷害罪，其以一行為觸犯數罪名之想像競合犯
    ，從一重之刑法第277條第1項之傷害罪處斷等情」上開裁定
    理由記載事項。103年1月7日本院102年度上易字第2585號刑
    事判決（下稱原確定判決）第2頁第1行至第2行記載事實：
    「案經林益生告訴及臺北市警察局文山第一分局移送臺灣臺
    北地方法院檢察署檢察官偵查起訴」及第3頁第14行至第16
    行記載理由：「因為被告所住的是公寓大樓，我無法進入，
    所以我先按門鈴給二樓的鄰居幫忙開一樓大門，讓我在一樓
    守候被告」及第8頁第末6行至第10頁第18行記載理由：「三
    、論罪科刑：㈠…㈡…復查無其他積極證據足以證明被告確有公
    訴意旨所執之前揭犯行，惟公訴人起訴之意旨認此與前開經
    本院判決有罪之部分有想像競合之裁判上一罪關係，爰不另
    為無罪之諭知等情」以上判決理由記載事項。查92年度台上
    字第1543號記載：裁判上一罪案件之一部分經以犯罪嫌疑不
    足為不起訴處分者即與其他部分不生裁判上一罪關係。綜上
    所述，依照刑事訴訟法第77條第1項、第88條之1第2項後段
    、第3項、第92條第2項但書、第131條第3項後段規定，證人
    林益生於執行後並沒有應即報請檢察官簽發拘票？
　㈡75年6月18日司法院函復本院記載：告訴乃論之罪，於告訴期
    間屆滿前，自訴人向檢察官處提起自訴，經檢察官移送法院
    時，已逾6個月之告訴期間，此時法院應諭知不受理判決，
    抑或為實體判決？（澎湖地院）研究結果：提起自訴，固應
    向法院為之，但自訴人向檢察官處提起自訴，乃係因其不諳
    法律所致，其有訴追之意已甚為明顯，故雖檢察官將案卷移
    送法院時，已逾6個月告訴期間，但自訴人既於告訴期間內
    ，已表示訴追之意思，法院自仍應為實體判決，此參閱最高
    法院40年度台上字第176號判例要旨略謂：已於法定期間內
    告訴，在偵查終結前，得隨時提起自訴，及司法院第1328號
    解釋要旨：刑事訴訟法規定自訴應向法院提起，如向檢察官
    提起，自非合法，但如具有自訴狀，由檢察官移送，仍應認
    自訴合法。例如傷害罪為告訴乃論之罪，甲已於告訴期間內
    向檢察官提起告訴，但偵查逾6個月仍未終結，甲乃向法院
    提起自訴，此際檢察官仍應將案卷移送法院辦理，不因已逾
    6個月提起自訴而無效，蓋因自訴人既於告訴期間內已有表
    示訴追之意思，法院自仍應為實體判決。綜上，依刑事訴訟
    法第319條第2項、第320條第1、2、3、4項、第323條第2項
    規定，證人林益生並沒有於檢察官偵查終結前提起自訴狀，
    因此傷害告訴並不合法。
　㈢綜上，爰依照刑事訴訟法第420條第1項第3款、第2項規定提
    起再審云云。
二、按聲請再審應以再審書狀，敘述理由，附具原判決之繕本及
    證據，提出於管轄法院為之。但經釋明無法提出原判決之繕
    本，而有正當理由者，亦得同時請求法院調取之；法院認為
    聲請再審之程序違背規定者，應以裁定駁回之。但其不合法
    律上之程式可以補正者，應定期間先命補正。刑事訴訟法第
    429條、第433條分別定有明文。所謂敘述理由，係指具體表
    明符合法定再審事由之原因事實而言。所稱證據，係指足以
    證明再審事由存在之證據。倘僅泛言有法定再審事由，而未
    敘明具體情形，或所述具體情形，顯與法定再審事由不相適
    合，或未提出足以證明再審事由存在之證據，均應認聲請再
    審之程序違背規定（最高法院102年度台抗字第615號裁定意
    旨參照）。次按刑事訴訟法第420條第1項第3款規定：「有
    罪之判決確定後，有下列情形之一者，為受判決人之利益，
    得聲請再審：…三、受有罪判決之人，已證明其係被誣告者
    。」亦即得依本條款規定聲請再審之事由，係指受有罪判決
    之人已證明其係被誣告者而言，且此所指被誣告事實之證明
    ，依同條第2項規定，必須以「經判決確定」，或「其刑事
    訴訟不能開始或續行非因證據不足者」為限，始得聲請再審
    ，如未提出此等適格證明，其聲請再審之程序即與再審規定
    有違。
三、經查：
　㈠本件聲請意旨雖依刑事訴訟法第420條第1項第3款、第2項規
    定提出再審，然其除附具原確定判決及本院前次109年度聲
    再字第330號程序駁回其聲請再審裁定等之繕本外，僅抄錄
    本院109年度聲再字第330號裁定、原確定判決部分內容，暨
    援引相關實務見解及刑事訴訟法條文，並未提出聲請人係被
    誣告而受法院判決確定之裁判，或提出聲請人被誣告之刑事
    訴訟不能開始或續行非因證據不足之證明，已不符刑事訴訟
    法第420條第1項第3款、第2項聲請再審之要件。嗣經本院通
    知聲請人於109年10月15日到庭陳述意見據以補充說明其再
    審之主張，惟聲請人無正當理由不到庭（見本院109年10月1
    5日訊問筆錄），僅於109年10月12日具刑事聲請再審補充理
    由狀，補充其聲請再審之理由，然細繹其補充理由狀所載，
    亦僅係援引相關實務見解及刑事訴訟法條文，仍未提出已證
    明聲請人係被誣告之確定判決，且聲請人亦未提出不能開始
    刑事訴訟之原因及證據，揆諸前揭說明，本件聲請再審違背
    法律上程式，應予駁回。
　㈡又原確定判決乃經告訴人林益生提起告訴後，檢察官偵查後
    提起公訴，告訴人並無另行提起自訴之相關事證，是原確定
    判決之爭點，實與聲請人所執之刑事訴訟法323條第2項：「
    於開始偵查後，檢察官知有自訴在先或前項但書之情形者，
    應即停止偵查，將案件移送法院。但遇有急迫情形，檢察官
    仍應為必要之處分」等自訴乙章規定無涉；至原確定判決認
    聲請人係因案遭通緝而未到案執行，於員警林益生依法執行
    逮捕通緝犯之勤務時，聲請人當場基於對依法執行職務之公
    務員施強暴、傷害人身體之犯意，為妨害公務、傷害之犯行
    之「現行犯」，依刑事訴訟法第88條規定，不問何人均得逕
    行逮捕，無庸拘票，此經原確定判決論述綦詳，聲請人捨此
    不論，仍主張告訴人未依法報請檢察官核發拘票云云，恐有
    誤解法律，徒憑己意，任意釋解之嫌。
四、綜上，本件再審之聲請俱難謂聲請人已具體表明符合刑事訴
    訟法第420條第1項第3款、第2項規定之法定再審事由之原因
    事實，亦難認聲請人已敘明再審理由，揆諸前揭規定及說明
    ，其再審之聲請，顯屬違背法律規定，應予駁回。
據上論斷，應依刑事訴訟法第433條前段，裁定如主文。
中　　華　　民　　國　　109 　年　　10　　月　　21　　日
                  刑事第十九庭  審判長法　官  曾淑華
                                      法　官  許文章
　　　　　　　　　　　　　　　　　　　法　官  陳文貴
以上正本證明與原本無異。
不得抗告。
                                      書記官  洪宛渝
中　　華　　民　　國　　109 　年　　10　　月　　21　　日